【裁判字號】    95,家聲,177
【裁判日期】    951229
【裁判案由】    大陸地區裁判認可
【裁判全文】
臺灣板橋地方法院民事裁定             95年度家聲字第177號
聲  請  人  丙○○
非訟代理人  甲○○
相  對  人  乙○○
上列當事人間請求認可大陸地區裁判事件，本院裁定如下：
    主      文
大陸地區湖南省祁東縣人民法院（2006）祁民一初字第268 號民
事判決應予認可。
聲請程序費用由相對人負擔。
    理      由
一、按「在大陸地區作成之民事確定裁判、民事仲裁判斷，不違
    背臺灣地區公共秩序或善良風俗者，得聲請法院裁定認可」
    ；惟「以在臺灣地區作成之民事確定裁判、民事仲裁判斷，
    得聲請大陸地區法院裁定認可為執行名義者，始適用之」，
    我國臺灣地區與大陸地區人民關係條例第74條第1 項、第3
    項定有明文。
二、本件聲請意旨略以：聲請人與相對人原係夫妻關係，因感情
    破裂，業經大陸地區湖南省祁東市人民法院（2006）祁民一
    初字第268 號判決離婚，該判決業已於西元2006年7 月11日
    生效確定，為此聲請鈞院裁定認可該民事確定判決等語，並
    提出戶籍謄本、經大陸地區湖南省祁東縣公證處公證之民事
    判決書影本、生效證明書影本、委託書並經財團法人海峽交
    流基金會認證之公證書正本等件為憑。
三、按中華人民共和國最高人民法院於西元1998年即民國87年1
    月15日通過公布，自87年5 月26日起施行之法釋字第（1998
    ）11號「最高人民法院關於人民法院認可台灣地區有關法院
    民事判決的規定」之司法解釋，其中第2 條規定：「台灣地
    區有關法院的民事判決，當事人的住所地、經常居住地或者
    被執行財產所在地在其他省、自治區、直轄巿的，當事人可
    以根據本規定向人民法院申請認可」，有我國臺灣高等法院
    87年7月28日（87）院仁文速字第10023號函暨檢附中華人民
    共和國最高人民法院法釋字第（1998）11號「最高人民法院
    關於人民法院認可臺灣地區有關法院民事判決的規定」之司
    法解釋可稽，是以在我國作成之民事確定判決，因前開規定
    施行得以聲請中華人民共和國人民法院之認可，故中華人民
    共和國人民法院作成之民事確定裁判、民事仲裁判斷，亦得
    聲請我法院裁定認可。又查，聲請人提出大陸地區湖南省祁
    東縣人民法院（2006）祁民一初字第268 號判決，經查係於
    2006年5 月29日判決，嗣並於2006年7 月11日生效確定，此
    有該判決書及生效證明書影本在卷足認，而查該確定判決係
    以：「原告與被告戀愛時間短，相互了解不夠，婚姻基礎差
    。結婚後，雙方雖共同生活了一段時間，但因被告動輒毆打
    並處處限制原告，原、被告間並未建立較好的夫妻感情。同
    時，原、被告結婚時間短，亦未生有小孩，現又相隔兩地不
    能自由往來，無法相互履行夫妻義務，其夫妻關係名存實亡
    。現原告離婚意志堅決，不願放棄離婚主張，而被告既不願
    答辯亦拒絕到庭應訴，對該婚姻持放任態度，無挽救心願，
    故原、被告雙方已無和好可能，其夫妻感情確已破裂，對原
    告的離婚請求，應予准許。」為由，而判決相對人與聲請人
    離婚在案，核與我國民法第1052條第2 項：「有前項以外之
    重大事由，難以維持婚姻者，夫妻之一方得請求離婚」之精
    神相符，亦不違背我國公共秩序或善良風俗，爰依臺灣地區
    與大陸地區人民關係條例第74條第1 項之規定，准許聲請人
    所請，認可該中華人民共和國之民事確定判決。
四、依非訟事件法第21條第2 項、民事訴訟法第78條，裁定如主
    文。
中    華    民    國    95    年     12   月    29    日
                  家事法庭        法  官  劉大衛
以上正本係照原本作成。
如對本裁定抗告須於裁定送達後10日內向本院提出抗告狀。
中    華    民    國    95    年     12   月    29    日
                                  書記官  劉佳香


司法院資訊處製作；財團法人民間司法改革基金會備份。
